【裁判字號】    98,訴,462
【裁判日期】    981021
【裁判案由】    誣告等
【裁判全文】
臺灣苗栗地方法院刑事判決               98年度訴字第462號
公  訴  人  臺灣苗栗地方法院檢察署檢察官
被      告  乙○○
            甲○○
            丙○○
            庚○○
                    號
上列被告等因誣告等案件，經檢察官提起公訴（98年度偵字第50
9 、2261號），本院判決如下：
    主  文
乙○○犯誣告罪，共貳罪，各處有期徒刑肆月，應執行有期徒刑
陸月。
甲○○共同犯強制罪，累犯，處有期徒刑拾月。
丙○○共同犯強制罪，累犯，處有期徒刑陸月，如易科罰金，以
新臺幣壹仟元折算壹日。
庚○○共同犯強制罪，累犯，處有期徒刑陸月，如易科罰金，以
新臺幣壹仟元折算壹日。
    犯罪事實
一、甲○○曾因違反動產擔保交易法案件，經法院判處有期徒刑
    4 月確定，於民國94年7 月30日執行完畢。庚○○曾因違反
    電子遊戲場業管理條例案件，經法院判處有期徒刑6 月確定
    ，於96年3 月8 日易科罰金執行完畢。丙○○曾因妨害自由
    、施用第一級毒品、施用第二級毒品、偽造文書、偽造文書
    、竊盜、竊盜案件，分別經法院判處有期徒刑7 月、7 月、
    4 月、1 年、8 月、8 月、4 年確定，嗣經減刑（僅上開竊
    盜罪遭判處有期徒刑4 年部分，不符減刑規定而未予減刑）
    並定應執行刑為有期徒刑5 年6 月，入監執行後於97年1 月
    23日假釋出獄，至97年8 月14日假釋期滿視為執行完畢。
二、乙○○於95年12月17日，在苗栗縣三義鄉○○村○○路20份
    348 號黃伯俊住處，與黃伯俊、丁○○簽訂木材買賣契約，
    約定乙○○以新臺幣（下同）400 萬元之代價，出售己○○
    所有坐落於花蓮縣瑞穗鄉○○段第2041、2391、2502地號上
    之牛樟樹。黃伯俊與丁○○依約支付全額支票予乙○○後，
    遂至上址砍伐約180 餘顆（價值約100 萬元）之牛樟樹後，
    欲再度前往砍樹時，因吳鴻祺僅支付己○○100 萬元款項，
    其餘均未支付，己○○遂阻止黃伯俊、丁○○繼續砍伐牛樟
    樹，並與乙○○解除契約。詎乙○○因持有黃伯俊、丁○○
    所預付之支票，遂藉機屢向黃伯俊、丁○○催討票款。黃伯
    俊因欲取回其所簽發之支票，及基於免除在丁○○所交付支
    票2 張（發票人均為丁○○之妻楊秋月，付款人均為萬泰商
    業銀行苗栗分行，發票日及金額分別為：96年6 月17日、16
    0 萬元，96年12月17日、170 萬元）之背書責任，遂與乙○○就票款背書責任為和解並再給付乙○○105 萬元。詎乙○○因此食髓知味，再轉向丁○○索討所交付上開2 張支票之
    票款不成後，意圖使丁○○受刑事追訴，而具狀於97年6 月
    16日向臺灣花蓮地方法院檢察署誣告丁○○以上開2 張支票
    購買牛樟樹，嗣取得全數牛樟樹後拒不兌現支票，而涉有刑
    法詐欺取財罪嫌。該案嗣移轉管轄至臺灣苗栗地方法院檢察
    署，經該署檢察官查明乙○○所指述之情節與事實不符，遂
    以該署97年度偵字第4815號案對該案被告丁○○為不起訴處
    分確定。
三、詎乙○○誣告丁○○詐欺取財不成，遂再書立債權讓渡書交
    予甲○○、丙○○、李炳增（後1 人業經檢察官為不起訴處
    分）委託向丁○○索討票款，乙○○並於97年9 月4 日上午
    夥同甲○○、丙○○、李炳增，甲○○另透過丙○○再邀約
    庚○○，眾人一同前往丁○○所經營，位於苗栗縣三義鄉雙
    湖村大坑39號之1 「意軒木材加工廠」索討票款。嗣甲○○
    等人經乙○○與丁○○當場對質後，發現乙○○並未交付全
    數牛樟樹，係欲藉已取得丁○○所預付之支票而向丁○○勒
    索票款，顯然與事實經過不符，而有違情理。甲○○、丙○○、庚○○因認遭乙○○耍弄，故心生不滿，遂共同基於使
    人行無義務之事犯意之聯絡，由甲○○以杯瓶狀物品（未扣
    案）丟向乙○○，庚○○出拳毆打乙○○（未成傷），甲○○並對乙○○恫嚇稱：如果事情沒有處理好，就帶到山上做
    掉等語，待庚○○將上開2 張支票交還丁○○後，其等並威
    逼乙○○必須支付處理此事之代價90萬元（實僅為防乙○○
    反悔之後患）。乙○○因此心生畏懼，遂簽發90萬元之本票
    交付予庚○○，並將另一筆前欲售予葉子豪之木材，以5 萬
    元之代價售予適到場拜訪丁○○之葉子豪，籌得5 萬元之現
    款後交予丙○○等人（其中3 萬元匯至不知情之辛○○銀行
    帳戶，事後再由甲○○託人向辛○○取款）。
四、詎乙○○對因勢迫於簽發本票之事，心有不甘，又基於使丁○○受刑事追訴之意思，明知甲○○等人，係受其委託向丁○○為索討票款等事宜，竟於97年10月27日晚間及98年1 月
    15 日 下午，分別向內政部警政署刑事警察局偵六隊及臺灣
    苗栗地方法院檢察署，誣指丁○○於97年9 月4 日上午，假
    借欲償還票款為由，誘騙其至苗栗縣三義鄉雙湖村大坑39號
    之1「 意軒木材加工廠」，再夥同甲○○、丙○○、庚○○
    、李炳增、葉子豪、辛○○、戊○○（後4 人業經檢察官為
    不起訴處分）等人以圍毆後恐嚇之方式，逼迫歸還丁○○所
    交付之支票並簽發90萬元之本票，而誣告丁○○涉嫌妨害自
    由。
五、案經臺灣苗栗地方法院檢察署檢察官指揮內政部警政署偵六
    隊、臺中縣警察局霧峰分局調查後報告該署檢察官及該署檢
    察官自動檢舉偵查後起訴。
    理  由
壹、證據能力部分
一、按被告以外之人於偵查中向檢察官所為陳述，除顯有不可信
    之情況者外，得為證據，刑事訴訟法第159 條之1 第2 項定
    有明文。偵查中對被告以外之人（包括證人、鑑定人、告訴
    人、被害人及共同被告等）所為之偵查筆錄，或被告以外之
    人向檢察官所提之書面陳述，性質上均屬傳聞證據。惟現階
    段刑事訴訟法規定檢察官代表國家偵查犯罪、實施公訴，依
    法其有訊問被告、證人及鑑定人之權，證人、鑑定人且須具
    結，而實務運作時，檢察官偵查中向被告以外之人所取得之
    陳述，原則上均能遵守法律規定，不致違法取供，其可信度
    極高，職是，被告以外之人前於偵查中已具結而為證述，除
    反對該項供述得具有證據能力之一方，已釋明「顯有不可信
    之情況」之理由外，不宜以該證人未能於審判中接受他造之
    反對詰問為由，即遽指該證人於偵查中之陳述不具證據能力
    。且所謂不可信之情況，法院應審酌被告以外之人於陳述時
    之外在環境及情況，例如：陳述時之心理狀況、有無受到外
    力干擾等，以為判斷之依據。從而，證人辛○○、戊○○、
    己○○、乙○○、甲○○、丙○○、庚○○等人於檢察官訊
    問時，係以證人之身分陳述，經告以具結義務及偽證處罰後
    ，於命證人朗讀結文後具結，其等係於負擔偽證罪之處罰心
    理下證述，並以具結擔保其供述之真實性，又無受其他不當
    外力干擾之情形，依上揭說明，其等於偵查中之證言，自均
    具有證據能力，依刑事訴訟法第159 條之1 第2 項之規定，
    得為證據。又證人辛○○、戊○○、己○○、乙○○、丙○○、庚○○已於本院審理時以證人身分到庭實施交互詰問，
    此項偵訊中對質詰問權之欠缺，亦由被告等人行使加以補正
    ，而完足為經合法調查之證據。
二、而傳聞法則之重要理論依據，在於傳聞證據未經當事人之反
    對詰問予以核實，乃予排斥，惟若當事人已放棄對原供述人
    之反對詰問權，於法院審判時表明同意該等傳聞證據可作為
    證據，基於證據資料愈豐富，愈有助於真實發現之理念，並
    貫徹刑事訴訟法修法加重當事人進行主義之精神，確認當事
    人對於證據能力有處分權之制度，傳聞證據經當事人同意作
    為證據，法院認為適當者，亦得為證據。另當事人於調查證
    據時，對於傳聞證據表示「沒有意見」、「對於證據調查無
    意見」，而未於言詞辯論終結前聲明異議，應視為已有將該
    等傳聞證據採為證據之同意，此刑事訴訟法第159 條之5 定
    有明文。經查：本案所引之下列其他證據，本院於審理中均
    一一踐行「告以要旨」程序，被告等人在知悉上開證據係審
    判外陳述之情形下，對於各該審判外之陳述均分別表示「沒
    有意見」，或僅就上開陳述是否真實表示意見，並未於言詞
    辯論終結前就證據能力聲明異議（98年度訴字第462 號卷〈
    下稱本院卷〉第88、103 頁、第233 頁以下）；而本院審酌
    該等陳述作成時之情況，認為其證據之取得過程並無瑕疵，
    且與待證事實具有關連性，證明力非明顯過低，而具適當性
    ，是自應具有證據能力。
貳、實體部分
一、認定犯罪事實所憑之證據及其認定之理由：
（一）關於被告乙○○涉犯誣告罪部分（即犯罪事實二、四部分
      ）：
      訊據被告乙○○坦承有與丁○○、黃伯俊約定以400 萬元
      出售己○○所有之牛樟樹，惟矢口否認有何起訴書所載之
      兩次誣告丁○○之犯行，辯稱：伊已給付170 萬元給己○○，並已將全數牛樟樹交付給丁○○，但丁○○卻遲不給
      付全部價金，所以伊才告丁○○詐欺取財，後來是丁○○
      打電話約伊到三義鄉雙湖村大坑39號之1 「意軒木材加工
      場」，伊到場後就被甲○○、丙○○、李炳增、庚○○等
      人恐嚇逼簽本票等語。經查：
   1、被告確實以丁○○用上開2 張支票購買牛樟樹，嗣取得全
      數牛樟樹後拒不兌現支票，而涉有刑法詐欺取財罪嫌為由
      ，具狀向臺灣花蓮地方法院檢察署提出告訴，該署於97年
      6 月16日收文，有蓋有收文章之刑事告訴狀1 件在卷可憑
      （臺灣花蓮地方法院檢察署97年度他字第430 號卷第1 頁
      以下）。其嗣後並於該署偵訊中向檢察官指訴丁○○涉嫌
      詐欺取財罪之經過，亦有相關偵訊筆錄存同上案號卷內可
      佐。此外，被告確實以丁○○於97年9 月4 日上午，假借
      欲償還票款為由，誘騙其至「意軒木材加工廠」，丁○○
      再夥同甲○○、丙○○、庚○○、李炳增、葉子豪、辛○○、戊○○等人以圍毆後恐嚇之方式，逼迫其歸還丁○○
      所交付之支票並簽發90萬元之本票，而認丁○○涉嫌妨害
      自由為由，於97年10月27日晚間及98年1 月15日下午，分
      別向內政部警政署刑事警察局偵六隊及臺灣苗栗地方法院
      檢察署提出告訴並製作筆錄，亦有相關警詢、偵訊筆錄在
      卷可參（臺灣苗栗地方法院檢察署98年度偵字第509 號卷
      第29至34頁、第44至45頁、第214 至217 頁，97年度他字
      第896 號卷第98至101 頁）。從而，被告確實曾向該管公
      務員於起訴書所載時間，分別告訴丁○○涉嫌刑法詐欺取
      財及妨害自由等情，應堪認定。
   2、至於被告雖辯稱已給付170 萬元給己○○，並已將全數牛
      樟樹交付給丁○○，但丁○○卻遲不給付全部價金，其始
      對丁○○提出詐欺取財之告訴等情。經查，證人己○○於
      偵查中已證述：「（你是否有把上開地號土地上的木材出
      售給乙○○？）我是在95年4 、5 月間委託乙○○來賣這
      些樹，後來乙○○跟我說他為了讓樹好賣，要我把上開地
      號上的樹跟他簽立字據，說全數賣給他，我有簽合約書給
      他，其中1 張還在他手上，事實上，我是委託他以新臺幣
      500 萬元賣出，後來他有拿100 萬元現金給我，另外還有
      4 張共400 萬元的票給我。」、「（95年底或96年1 月間
      是否有買主到上開地號上去砍樹？）有，有1 個叫黃伯俊
      的人去砍樹，他砍了180 多棵的牛樟樹，價值超過100 多
      萬，之後就沒有來砍，不過事後乙○○還有來找我，說要
      把支票的錢付給我，結果都沒有來付，之後到96年7 、8
      月間我父親病重，我們沒有心情因此沒有催促乙○○處理
      ，一直到97年4 月間我辦完父親喪事之後，我有發存證信
      函催促乙○○，並要求註銷合約書，庭呈存證信函影本附
      卷，另外我也有登報。」、「（依你所述，自從乙○○的
      支票錢沒有遵照時間兌現，你就不願把樹全部交給乙○○
      去賣，是否屬實？）是。」、「（對於乙○○表示，他已
      經將樹木全數交給丁○○、黃伯俊，已履行買賣合約，有
      何意見？）我不知道，不可能有這樣的事，因為我賣樹的
      錢沒有收到，所以樹不可能全部交給乙○○，黃伯俊來砍
      的時候是因為我有收到第1 筆賣樹的錢，所以我同意他們
      來砍，之後因為錢沒有再付，所以我不可能同意他們來砍
      。」等語（臺灣苗栗地方法院檢察署97年度他字第608 號
      卷第22至23頁）。由上足認證人己○○原係委託被告以50
      0 萬元將牛樟樹等賣出，後來被告有拿100 萬元給己○○
      ，己○○才允許黃伯俊等人砍樹，但嗣後被告所給的支票
      均無兌現，故己○○不同意黃伯俊等人再來砍樹等情，從
      而，被告所稱已將全數牛樟樹交付給丁○○之辯解，即與
      事實不符。況且，再參酌證人黃伯俊於偵查中證稱其與丁○○合夥向乙○○以400 萬購買牛樟樹1 批，其先開給乙○○1 張70萬元之支票，後來有兌現，嗣後其又給付給乙○○支票及現金共105 萬元，但乙○○並沒有將樹木全數
      交付給其和丁○○等語（臺灣苗栗地方法院檢察署97年度
      他字第608 號卷第11至12頁），更可認定被告並未將其與
      黃伯俊、丁○○簽訂木材買賣契約中所示之牛樟樹全數交
      付，然其竟掩蓋此等事實，而指訴丁○○已取得契約所示
      之牛樟樹全數，而拒不兌現所交付之2 張支票，其意圖使
      丁○○受刑事處分之主觀犯意，昭然甚明。
   3、又被告辯稱丁○○於97年9 月4 日上午，假借欲償還票款
      為由，誘騙其至「意軒木材加工廠」，丁○○再夥同甲○○、丙○○、庚○○、李炳增、葉子豪、辛○○、戊○○
      等人以圍毆後恐嚇之方式，逼迫伊歸還丁○○所交付之支
      票並簽發90萬元之本票等情。經查，此節非但已為證人丁○○所堅決否認，其於警詢及偵查中均證述：實際上應係
      被告委託甲○○、丙○○、李炳增、庚○○等人索討票款
      等情（臺灣苗栗地方法院檢察署98年度他字第608 號卷第
      4 至5 頁、第11至12頁、第17至18頁，98年度偵字第509
      號卷第11至14頁、第181 至184 頁）。況且，參酌證人葉
      子豪於警詢及偵查中之證述：當時係乙○○要籌錢，所以
      才要求其以5 萬元買斷另一批木材，其並未夥同甲○○、
      丙○○、李炳增、庚○○等人向乙○○恐嚇，而係乙○○
      帶甲○○、丙○○、李炳增、庚○○來找丁○○等語（臺
      灣苗栗地方法院檢察署98年度偵字第509 號卷第21至25頁
      、第167 至170 頁），更可知甲○○等人應非丁○○所邀
      集而到現場。
   4、此外，再觀諸證人甲○○於偵查中證述實際上係乙○○拿
      債權讓渡書來找其及庚○○向丁○○索討票款，並非丁○○教唆其等向乙○○恐嚇，後來查出來是乙○○沒有全數
      交貨，而硬向丁○○討債，黃伯俊也是因為不堪乙○○一
      再騷擾才付款等語（臺灣苗栗地方法院檢察署98年度偵字
      第509 號卷第189 至191 頁）。證人丙○○於偵查中亦證
      稱是乙○○拿債權讓渡書委由伊等向丁○○討債，後來查
      出來是乙○○叫丁○○先開支票，但是木材事後沒有全數
      給丁○○，又叫道上兄弟去找丁○○要討債，所以當天才
      要乙○○簽9 張10萬元的本票等語（臺灣苗栗地方法院檢
      察署98年度偵字第509 號卷第193 至195 頁）。而證人庚○○於偵查中亦證述當天是乙○○找甲○○、丙○○、李
      炳增向丁○○討債，丙○○邀其到場，後來發現是乙○○
      不對，所以就將丁○○開的支票還給丁○○，然後甲○○
      就打乙○○，並叫乙○○簽90萬元的本票等語（臺灣苗栗
      地方法院檢察署98年度偵字第509 號卷第197 至199 頁）
      。是由證人甲○○、丙○○、庚○○之前揭證言可知，其
      等並非受丁○○委託，而係受被告之委託，於97年9 月4
      日前往意軒木材加工廠向丁○○索討其預付之2 張支票合
      計330 萬元之票款，而經被告與丁○○當場對質後，其等
      發現被告並未交付全數牛樟樹，而欲藉已取得丁○○所預
      付之2 張支票而向丁○○勒索票款，顯然與實情不符，始
      轉而嚇逼被告，要求被告簽發90萬元之本票等情。從而，
      被告辯稱丁○○於97年9 月4 日上午，假借欲償還票款為
      由，誘騙其至「意軒木材加工廠」，丁○○再夥同甲○○
      等人以圍毆後恐嚇之方式，逼迫其歸還丁○○所交付之支
      票並簽發90萬元之本票等情，即與事實經過相去甚遠，無
      從採信。
   5、此外，尚有買賣契約書1 本、委託契約書1 本、權利讓渡
      書1 本、支票2 張、和解書1 張、委託書1 張、合約書1
      張等在卷可憑（臺灣苗栗地方法院檢察署98年度偵字第50
      9 號卷第106 至130 頁），足以佐證上開證人所證述之情
      節均屬實在。綜上，被告2 次誣告之犯行，事證已明，應
      堪認定。
   6、至被告雖曾聲請傳喚林瑞吉以證明匯款3 萬元至辛○○銀
      行帳戶，傳喚陳青山以證明與其共有木材1 批，傳喚砍樹
      工人以證明其已將牛樟樹交付丁○○（以上見本院卷第10
      4 至105 頁），傳喚賣其木材之先生以證明賣給葉子豪之
      木材不只5 萬元（本院卷第236 頁），然而以上被告所欲
      聲請傳喚之證人，皆無確實之地址可供本院傳喚到庭作證
      ，且該等證人之待證事項，或為本案之不爭執事項，或與
      本案爭點並無關聯性，綜上，本院認均無傳喚之必要，附
      此敘明。
（二）關於被告甲○○、丙○○、庚○○涉犯強制罪部分（即犯
      罪事實三部分）：
      訊據被告丙○○、庚○○對涉犯強制罪部分（即犯罪事實
      三部分），於本院行準備程序及審理時，均自白不諱，坦
      白承認此部分之犯罪事實及罪名。訊據被告甲○○雖承認
      有前往三義鄉雙湖村大坑39號之1 「意軒木材加工場」為
      乙○○向丁○○索討票款，惟否認有何起訴書所載妨害自
      由之犯行，辯稱：伊當時並沒有向乙○○恐嚇稱要將之帶
      到山上做掉等語，伊到現場只待1 分鐘不到，發覺事情經
      過不像乙○○所述，就叫乙○○與丁○○自己談，其離開
      時庚○○、李炳增、丁○○、乙○○都還在現場，至於後
      續恐嚇乙○○及逼迫其簽本票之事，伊均不知情等語。經
      查：
   1、依證人乙○○於偵查中證稱：「（97年9 月4 日上午10時
      ，是誰約你到工廠？）97年9 月1 日丁○○打電話給我叫
      我去那邊，他要還我錢……。」、「（你去到那邊時，他
      們總共多少人？）8 至9 人。丁○○、戊○○、甲○○、
      丙○○、李炳增、庚○○、辛○○、葉子豪、小楊。」、
      「（發生何事？）庚○○把我支票拿走交給丁○○，他們
      就問我為何要吃人家的，我想說我合法做生意，我賣木材
      給丁○○、黃伯俊，為何黃伯俊付我錢，丁○○不付我錢
      ，還說我吃人家，我只有這樣說而已，戊○○、阿海〈庚○○〉、小楊、丙○○就打我，甲○○用壓克力杯子砸我
      ，還用啤酒鋁罐砸我，打完我後，他們要我賠100 萬，逼
      我說要我另外一批60萬的木材寫讓渡書給葉子豪，之後戊○○影印和解書叫我開90萬的本票，開成9 張，1 張10萬
      ，票開完後，要我給10萬現金，我說我外出怎麼可能有那
      麼多現金，我就說要不然跟我去向我好朋友借，甲○○就
      拿鋁罐啤酒罐砸我，叫我3 點前要籌好錢，如果沒有就把
      我帶到山上做掉，他槍放在他的小包包內，拿出來比著我
      ，是1 把黑色的槍，之後他把槍放在桌上，叫丙○○顧著
      我，說如果我怎麼樣，就把我打掉。」、「（他們那天如
      何打你？）6 、7 人把我打倒到地上，還踹我，戊○○拿
      木棍打我。」等語（臺灣苗栗地方法院檢察署97年度他字
      第896 號卷第98至101 頁）。其於審理中證稱：「（97年
      9 月4 日你是不是在木材加工場裡面被打？）是的。」、
      「（誰出手打你？）當初先出手打我的人是叫小楊的人，
      當我倒在地上以後，我知道一直被打，我不曉得多少人連
      續出手，我不知道。」、「（有多少人打到你？）當初小
      楊出手打我，因為空間很小，他們把我打壓在地上，我抱
      著頭沒有辦法看清楚。」、「（誰恐嚇你說沒有處理好要
      把你帶到山上做掉？）甲○○先出口說，今天如果沒有解
      決，把錢拿出來，要把我們夫妻帶到山上做掉。」、「（
      丙○○有沒有講什麼？）因為我被打了以後，那時候本來
      就耳朵重聽，沒有辦法聽清楚他們講什麼，但是甲○○講
      的很大聲，對我們夫妻說。」、「（當時誰拿杯子砸你？
      ）甲○○。」、「（誰逼你把葉子豪的木材賣掉5 萬元？
      ）是他〈指在庭的被告庚○○〉，還有叫小楊的人。」、
      「（是否為叫阿海的庚○○？）叫阿海。」、「（後來5
      萬元，你有沒有拿到？）我沒有拿到，最早是把錢交給阿
      海。」、「（誰叫你簽90萬元的本票？）阿海跟小楊。」
      、「（你簽完本票之後，本票交給誰？）交給阿海跟小楊
      。」、「（甲○○問：你都聽不清楚，為什麼說有人要帶
      你到山上去打掉，你就聽的那麼清楚，就沒有講這句話，
      你又聽的那麼清楚，其他你都聽不懂？）因為你說要帶我
      們夫妻到山上去做掉，講的很大聲，我老婆在旁邊很緊張
      ，馬上跟我講。」等語（本院卷第228 至232 頁）。是由
      證人乙○○於偵查、審理中之證述可知，其耳朵雖有重聽
      ，然對被告甲○○曾拿杯子砸，並出言恐嚇如果事情沒有
      處理好，要帶到山上做掉，故其在受甲○○等人逼迫下始
      簽發9 張各10萬元之本票，並以5 萬元出售木材1 批予葉
      子豪等情，其歷次證述均供稱明確，相關之重要情節均無
      出入，至於其究竟遭幾人毆打、被誰毆打之經過，其歷次
      證述雖有出入，然其於審理中已證稱當其倒在地上以後，
      雖知道一直被打，但因其被壓在地上，其手抱著頭，故其
      不曉得多少人連續出手等語，核與一般人於遭毆時先求自
      衛而疏於注意案發細節之常情並非不符，尚難以此點指摘
      其證述有瑕疵而與事實不合。
   2、依證人戊○○於偵查中證稱：「（你當天為何會在場？）
      因為我有投資丁○○的檜木油工廠，我那天去那邊，乙○○及其女友、丁○○已經在那邊，後來甲○○、葉子豪、
      甲○○帶1 個人才進來，辛○○沒有在場。李炳增本來就
      在那邊，丙○○就是甲○○帶來的。」、「（當天誰出手
      打乙○○？）應該是叫阿海的，阿海打他2 拳，乙○○就
      趴在地上。」、「（甲○○是否恐嚇乙○○說事情沒有處
      理完，就要用槍把他打掉？）是甲○○對著阿明講，說如
      果沒有處理好，就用槍把他打掉，丙○○就說如果打掉後
      這筆要算誰的，阿明就回答說算我的。」、「（誰拿槍出
      來？）我沒有看到槍。我只有看到阿明前面背1 個背包，
      東西沒有拿出來，我沒有看到槍。」、「（乙○○說你、
      阿海、丙○○、甲○○4 人，還有1 個叫小楊的都有打他
      ，還有拿杯子砸他？）我沒有打他。甲○○是有用杯子丟
      他，我都坐在後面，沒有我的事。是乙○○叫甲○○跟丁○○要債，因為我跟甲○○是同學，甲○○還有拿債務過
      戶委託書給我看，就是乙○○把他跟丁○○的這筆木材債
      務過戶給他，所以是乙○○找甲○○要跟丁○○要債，但
      我不知道為何後來演變這樣，我發誓這是真的。」、「（
      你看到甲○○、庚○○打他？）甲○○丟杯子，庚○○打
      他。」、「（甲○○、丙○○恐嚇說要把乙○○做掉？）
      對。」、「（是誰說要把乙○○帶到山上？）是阿海講的
      ，說要帶乙○○到山上走一走，旁邊人就說不要。」、「
      （葉子豪為何也會去處理那筆60萬木材？）阿海逼乙○○
      拿錢出來，乙○○就聯絡朋友，因為沒有帳戶，所以我就
      雞婆打電話給辛○○，叫他提供帳戶給我，所以錢才會匯
      到辛○○那邊。葉子豪那筆木材有出2 萬多車資，乙○○
      說60萬是他自己講的，葉子豪有帶丁○○去看那筆木材。
      」、「（讓渡書是誰寫的？）應該是乙○○寫的，和解書
      是我拿去街上打的。」、「（乙○○說他是被恐嚇、被打
      後，才寫讓渡書？）他是有被打，然後才講說要如何付錢
      。」、「（乙○○開的本票誰拿走？）應該是阿海拿走。
      」等語（臺灣苗栗地方法院檢察署98年度偵字第509 號卷
      第176 至178 頁）。其於審理中證稱：「（你之前在偵訊
      跟檢察官講的話是不是實在話？）實在。」、「（誰對丙○○講說如果乙○○今天沒有處理好，就把他帶到山上去
      打掉？）我沒有聽到，我進去的時候，我聽到後面的話，
      是旁邊有人在講說要是這樣的話，像他這樣子做的時候，
      要帶到山上去，不是對他講。」、「誰講的？（我是聽到
      甲○○這樣子講，他講說要是別人的話，早就帶到山上去
      那個了，乙○○他本身是重聽，他也聽不懂。）」、「（
      你說甲○○那時候不高興？）對，因為他這個東西，有時
      候他側面聽到，就是乙○○硬要找丁○○要錢就對了，甲○○覺得這個有買賣糾紛，不是乙○○講的這樣子。」、
      「（你到底有沒有聽到甲○○對丙○○講說如果沒有處理
      好，就用槍把他打掉這句話？）沒有，他沒有說拿槍，他
      說把他弄掉，他沒有拿槍，他當時意思說對他不利就對了
      ，是有這句話，我聽到就是做掉還是怎樣。」、「（甲○○對乙○○講的，還是對丙○○講的？）不是對丙○○講
      ，他絕對沒有講說拿槍把他做掉。」、「（當時甲○○講
      這句話的時候，丙○○、庚○○在場？）在場。」等語（
      本院卷第202 至213 頁）。是由證人戊○○於偵查、審理
      中之證述可知，其當天剛好到場要找丁○○，而乙○○帶
      甲○○來要向丁○○討債，後來查出來是乙○○不對，所
      以庚○○就毆打乙○○，甲○○用杯子砸吳鴻祺，並對乙○○嚇稱如果事情今天沒有處理好，就把他帶到山上做掉
      ，乙○○才開本票，且被庚○○拿走等情。雖其於審理中
      對被告甲○○等人對乙○○出言恐嚇之內容改稱為「我是
      聽到甲○○這樣子講，他講說要是別人的話，早就帶到山
      上去那個了」、「他當時意思說對他不利就對了，是有這
      句話，我聽到就是做掉還是怎樣」等語，然衡諸其於審理
      中之證述，綜觀前後文內容所得之全盤意旨，其對於甲○○等人曾出言恐嚇乙○○，乙○○才簽發本票之重要經過
      ，前後證述並無出入，至於其於審理中改稱恐嚇之言語內
      容並非那麼嚴重，縱使如此，亦不妨害乙○○之意思自由
      確遭壓制始簽發本票之本旨。況且，其於審理中證述案發
      經過時，須面對被告甲○○之質問，難免心理上有所壓力
      ，而導致證述內容多有隱諱，然依上說明，尚難以此點而
      遽指其所言不實。
   3、依證人丙○○於偵查中證稱：「（97年9 月4 日你跟甲○○、庚○○一夥人到丁○○工廠去處理丁○○與乙○○的
      買賣樟木的債務？）對。」、「（當天你跟誰去？）當初
      是乙○○找我們去跟丁○○要錢，還打債權轉讓書給我們
      ，結果我們發現不是這樣子，還說要跟人家硬拗也不是這
      樣子拗法。他叫丁○○說先把票先開出來，結果木材沒有
      給人家，而且還叫兄弟去跟丁○○要錢，最後才找我們去
      跟丁○○要錢，後來我們問出來不是這回事，後來他們就
      在那邊打和解書。」、「（債權轉讓書還在嗎？）不在了
      ，當天事情處理完就撕掉了。」、「（你上述所說關於乙○○部分，是否實在？）實在。我跟甲○○、李炳增開茶
      行，乙○○是人家介紹來，拿本票影本來拜託我們去跟丁○○協調債務，後來我們查出來事實不是乙○○講的那樣
      ，乙○○還有找花蓮、臺中的去跟丁○○要錢，我們查出
      來其實丁○○是老實人，被乙○○騙了，而且還有1 個股
      東被騙了100 多萬元，不是丁○○找我們，是乙○○找我
      們去跟丁○○要。」、「（當天除你之外，庚○○、甲○○、李炳增是否都有在場？）有。」、「（後來誰打乙○○？）我不曉得，可能是乙○○在三義的朋友，他們也是
      要來釐清是不是乙○○講的那個樣子，因為乙○○都拿那
      個票子到處騙人家，騙人家說丁○○欠他多少錢。後來我
      們查出來不是這樣子。」、「（當天甲○○是否拿1 把槍
      給你，叫你比著乙○○，叫他如果沒有解決就要把他打掉
      ？）沒有這回事，就是乙○○找我們來處理，我們為何要
      拿槍對著他，而且我們也沒有槍。」、「（是誰脅迫他把
      葉子豪5 萬元的木材賣掉？）是他心甘情願的，因為事實
      不是他說的這樣，是他叫我們去拗丁○○，所以我們後來
      查出來才沒有幫他，後來他們這些債務就用和解書解決。
      」、「（乙○○說你用啤酒罐打他？）沒有，他隨便亂講
      ，他都用騙的。」、「（乙○○被逼簽90萬本票，是你們
      逼的？）不是，是他自願簽的，每張10萬簽9 張，票在庚○○那邊，是他自己要還騙人家的那130 幾萬，結果開了
      9 張也沒有兌現。我們不會亂說話。」等語（臺灣苗栗地
      方法院檢察署98年度偵字第509 號卷第193 至195 頁）。
      其於審理中證稱：「（你去的時候，你在加工廠看到什麼
      情形？）我去的時候，乙○○就一直講說對不起，不應該
      騙你們這樣子，然後到那邊，我坐一下之後，他就說因為
      他會簽本票，就是因為裡面有1 個黃伯俊，他跟黃伯俊拿
      了100 多萬，他那時候講的意思是說，他現在也沒有那麼
      多錢，也沒有什麼，就是簽本票出來當擔保，他說錢要給
      黃伯俊，他那時候意思是這樣子，也是他簽，他老婆在後
      面背書的，因為去才知道說好像事情不是乙○○講的這樣
      子，樹木真的有賣人家，不是，他就是拿一點點樹木出來
      賣人家，就是要拿，給拗人家，我覺得你花蓮跑到苗栗這
      樣，真的是很不應該，他自己也有說，他就是騙我們的怎
      樣怎樣。」、「（你到場的時候，後來乙○○本票已經簽
      好了嗎？）沒有，剛要簽，不曉得是誰去買本票，我就坐
      在那邊，他們一下子兩夫妻就在寫本票了。」、「（本票
      寫好是交給誰？）好像是交給庚○○。」、「（當時甲○○還在嗎？）他不在。」、「（他什麼時候離開的？）就
      是他載我去那邊的時候，他還有罵乙○○，他就罵乙○○
      講，意思就是說你怎麼可以隨便騙人這樣子，如果今天是
      換成別人，你們早就被人抓去打掉了，他有罵乙○○說你
      為什麼要騙我們，跟你講的就不一樣，因為那時候他來茶
      行講的意思是說，就是一直流眼淚，就是說他給人家騙了
      好幾百萬，人家錢不給他怎樣怎樣，就請的好像跟真的一
      樣，林金安就說，阿青，不然你們去幫他處理一下這個，
      這個是外地人，來到我們這邊，被人拗這樣，你去了解一
      下，我那時候純粹就是說跟他幫忙協調債務這樣子，不曉
      得乙○○會這樣子。」、「（甲○○有沒有搥乙○○？）
      沒有，因為他上去的時候有罵乙○○，罵的就是剛才我講
      的，他說你怎麼可以這樣騙我們，甲○○也是很生氣，他
      說你怎麼可以這樣騙我們，如果今天換成是別人，早就把
      你拖去埋掉砸掉，他講的意思是這樣子。」、「（本來你
      們幫乙○○耍處理這件事情的話，大概可以拿到多少車馬
      費？）沒有，乙○○是說他那時候跟我們講說有這個債務
      如果有跟我們協調好，他給我們4 成，就是總金額的4 成
      ，那時候是委託我們，因為他跟我們講是說他是外地人，
      來這裡人生地不熟怎樣怎樣，結果到最後面，我們才知道
      說他已經叫好多人去了，我們在當場的時候，他之前叫誰
      來，我們就會覺得有種被騙的威覺，我說你這個事情就不
      是這樣子，你還叫那麼多人來，又叫我們來，你這是什麼
      心態。」、「（所以本來是乙○○是說你們幫他處理好的
      話，你們可以拿到4 成的車馬費？對。）」、「（後來你
      們有拿到錢嗎？）後面有，他就是好像拿沒幾萬，就說給
      我們的走路工。」、「（4 成的酬勞大概是多少錢？）他
      那時候支票3 、4 百萬。」、「（就是起訴書寫的那兩張
      嗎？330 萬的支票？）對，這4 成是他自己講的」、「（
      所以他的意思就是這兩張160 萬加170 萬的支票加起來共
      330 萬，要給你們4 成的酬勞？）對，他那時候在茶行是
      這樣子跟甲○○問，我坐在旁邊。」、「（乙○○、戊○○都講當初有人恐嚇乙○○講說『如果沒有處理好，就帶
      到山上做掉』？）不是，不是這樣子，他們可能有聽錯了
      ，話是甲○○罵的，如果是別人早就把你打掉，他是這樣
      子講。」、「（意思就是說如果不是我來，換成別人來，
      早就把你做掉了？）對。」等語（本院卷第181 至196 頁
      ）。是由證人丙○○於偵查、審理中之證述可知，被告甲○○當時很生氣，並有罵乙○○，說怎麼可以這樣騙我們
      ，如果今天換成是別人，早就把你拖去埋掉砸掉等情。雖
      證人丙○○對其自身涉案部分未能清楚交代，為此乃人之
      常情，不能因此而否定其證言之可信性，再參酌證人乙○○、戊○○、庚○○之證述，應可認定案發當時乙○○之
      意思自由已遭被告甲○○等人所壓制，而非處於任意之狀
      態。
   4、依證人庚○○於偵查中證稱：「（97年9 月4 日上午，你
      跟甲○○、丙○○在丁○○工廠談丁○○與乙○○買賣樟
      樹債務？）對。」、「（當天你為何會去那邊？）甲○○
      透過丙○○找我一起去，我是從桃園趕下來。」、「（你
      去那邊做何事？）是因為乙○○跟丁○○買賣樟木的事情
      ，乙○○坑了丁○○的錢。」、「（乙○○說丁○○找你
      、甲○○、丙○○去恐嚇他，要把丁○○的票拿回來？）
      不是。是乙○○透過甲○○、丙○○找我介入這件事情，
      後來發現不對，因為丁○○他們夫妻好老實，是老實生意
      人，後來我們才發現是乙○○坑人家，竟然還說人家坑他
      ，做人應該不是這樣。」、「（是丁○○找你、甲○○、
      丙○○去跟乙○○討支票？）不是這樣子。支票正本是乙○○從花蓮寄給甲○○，我們發現事情不是乙○○所講的
      那樣，所以當天就把那些票還給丁○○。」、「（找你們
      去要債是乙○○？）乙○○透過甲○○，甲○○透過丙○○找我，不是丁○○找我，我跟丁○○不認識。」、「（
      你們發現事實上不是乙○○所述，是誰打乙○○？）甲○○，他拿礦泉水的罐子丟他，也有捶他，因為事後發現不
      是乙○○所講的那樣。但是甲○○打他的力量不會造成傷
      ，因為乙○○也是很壯，且甲○○打他的力道根本不大。
      因為他還有在三義這邊騙了3 個人，後來才叫乙○○簽本
      票還人家，本票在我這邊。」、「（後來誰打電話跟乙○○要錢？）我只有叫他簽本票90萬，當初意思是想懲罰他
      ，但是後來他又找人上來桃園找我，問我為何要叫乙○○
      簽本票。」、「（乙○○是被你們逼簽90萬？）沒有逼他
      ，是甲○○叫他把本票簽出來，要他不要再叫黑道的人來
      三義這邊找其他人要債，如果他再找的話，我們也要用本
      票找他。因為他之前也有找臺中的兄弟來找丁○○，所以
      我們才想到用這種方式制止他，其他還有個人被要了105
      萬。」、「（乙○○是自願賣木材給葉子豪？）不是，當
      然是之前被甲○○打過。」、「（有沒有其他陳述？）確
      實是乙○○找我們去找丁○○的。但是轉讓證書被我撕掉
      了，本票還在我這邊。」等語（臺灣苗栗地方法院檢察署
      98年度偵字第509 號卷第197 至199 頁）。其於審理中證
      稱：「（如果照本來乙○○，你們要受乙○○的委託處理
      ？）是。」、「（你本來是要跟乙○○拿多少車馬費？）
      那時候還沒談到。」、「（如果乙○○講的是真的，你準
      備跟乙○○拿多少？）大概幾萬塊而已。」、「（怎麼算
      ？）如果100 萬算1 成。」、「（所以如果是說乙○○說
      謊，你就準備跟乙○○討錢，那10萬是跟乙○○討，還是
      跟丁○○討，是跟委託人乙○○吧？）對，因為今天如果
      是說是木材行的老闆說謊的話，我們這個車馬費也是跟丁○○討，就是哪一方說謊就是跟哪一方要這條錢，我說這
      有沒有確定，我就問李炳增說這有沒有確定。」、「（後
      來你們發現，你們認為是乙○○說謊，所以你們要跟乙○○討車馬費？）因為那時候在談的時候，就是乙○○自己
      也說溜了嘴。」、「（車馬費有拿到嗎？）不知道是拿到
      幾萬塊，我忘記了，不到10萬。」、「（是誰付的？）是
      乙○○付的。」、「（所以你找丙○○來是因為你覺得丙○○介紹這個案子有問題？）對。」、「（叫他來處理一
      下？）對，我說你過來聽聽看，不要說我1 個人說的算，
      你過來聽，你順便帶甲○○過來聽，結果過來的時候，聽
      了1 、2 句話，當時我們有喝礦泉水，甲○○就拿桌上的
      礦泉水的罐子就直接摔乙○○，跟他講說你沒有老實講。
      」、「（你與乙○○發生拉扯？你扁他？）對，我有揮他
      1 拳，揮他1 拳的時候，我說你最好是老老實實的講，我
      說你不老實講，我說實在話，那時候還有乙○○的票前天
      有寄過來給甲○○，甲○○有收到木材行老闆的票，不是
      影印本，是正本，後面才會跟老闆說對不起，我們過來可
      能造成你的困擾，才會說你後面的費用，我們直接跟乙○○談，他的支票正本那些當場就還給那個老闆。」、「（
      乙○○不是後來有簽本票嗎？）有。」、「（什麼時候簽
      的？）就是樹賣完之後，我當場叫他簽的，那時候是跟李
      炳增講說，萬一他現在又再叫你跟另1 組人出來講的話，
      那我們好像呆子一樣，乾脆就叫他先簽本票，然後簽本票
      之後，我說你的本票在我身上，你再過來三義亂來的話，
      我一定會找到花蓮去跟你要這筆帳，結果那天本票就是我
      一直都把它放在我家裡的書桌上面，上次開庭的時候，我
      也把它交給檢察官。」、「（所以想要叫乙○○簽本票的
      是你？）就是我跟李炳增大家商量，商量過後才這樣子決
      定。」、「（叫他簽本票這件事情，你們幾個人在討論？
      ）我跟李炳增，好像我有打電話跟丙○○講說我要叫他簽
      本票。」、「（甲○○在那邊大概待了多久？）甲○○來
      這邊待沒有很久，好像連椅子都沒有坐到，從頭到尾大概
      差不多5 、6 分鐘不超過。」、「（所以本票這個主意是
      甲○○提議的嗎？）沒有這樣子提議，我只是說這所有發
      生的這些小細節，有就有，沒有就沒有，那時候我記得是
      說，我打電話給丙○○，我跟他講說，我會叫他簽本票，
      你順便跟甲○○講一下。」、「（甲○○到場之前，你已
      經有先打電話跟丙○○說你會叫乙○○開本票？）對。」
      、「（所以甲○○、丙○○他們來的時候，他們知道你已
      經要乙○○簽本票了嗎？）他們到場的時候，我請1 個我
      不認識的人下去幫我拿本票上來。」、「（據你所知，甲○○知不知道你要求乙○○簽發本票這件事情？）應該知
      道，因為還沒簽本票之前，我就已經先打電話跟丙○○講
      說我可能會叫他簽本票，你要有心理準備。」等語（本院
      卷第158 至181 頁）。是由證人庚○○於偵查、審理中之
      證述可知，當天是乙○○找甲○○、丙○○、李炳增向丁○○討債，甲○○透過丙○○邀其到場，後來發現是乙○○不對，所以就將丁○○開的支票還給丁○○，然後甲○○以礦泉水瓶丟乙○○，其則出拳毆打乙○○，並叫乙○○簽90萬元的本票等情。雖證人庚○○於偵查中係稱當時
      為甲○○以礦泉水瓶丟乙○○，並毆打乙○○等語，惟比
      對其自身於審理中之證詞，並參考證人乙○○、戊○○、
      丙○○對案發經過之證述，足認當時應係其出拳毆打乙○○，而非甲○○出拳，至於其偵查中為規避自身所涉刑責
      而為前開證述，應為吾人所能理解，且為其於審理中所自
      承（本院卷第179 至180 頁）。況且，其被告甲○○、丙○○、庚○○3 人既係基於共同犯意之聯絡，其等本應對
      妨害自由部分之犯行共同負責，至於究竟係何人丟水瓶、
      何人出拳毆打，均不妨害乙○○之意思自由已遭壓制之事
      實認定。
   5、綜上所述，關於被告甲○○、丙○○、庚○○涉犯強制罪
      部分（即犯罪事實三部分），事證明確，其等上揭犯行洵
      堪認定，應予依法論科。
二、論罪科刑的理由：
（一）按「告訴人所訴事實不能證明其係屬實，在對於被訴人為
      不起訴處分確定者，固不能謂告訴人因此即應負誣告罪責
      ，然此必以告訴人有出於誤會或懷疑被訴人有此事實，或
      對其事實張大其詞而為申告之情形，始足以當之，若告訴
      人以自己親歷被害事實，堅指被訴人有犯罪行為，指名向
      該管公務員告訴，經不起訴處分，認被訴人無此犯罪事實
      者，即不能謂告訴人不應負誣告罪責。」、又「刑法上之
      誣告罪，本不限於所告事實全屬虛偽時，始能成立，倘所
      告事實之一部分係出於故意虛構，仍不得謂非誣告。」，
      此有最高法院32年上字第184 號、20年上字第662 號判例
      意旨可供參照。從而，被告乙○○以自己親歷之事實，明
      知並未將其與黃伯俊、丁○○簽訂木材買賣契約中所示之
      牛樟樹全數交付，然其竟掩蓋此等事實，而向檢察官堅詞
      指訴丁○○已取得契約所示之牛樟樹全數，但拒不兌現所
      交付之2 張支票，進而告訴丁○○涉有刑法詐欺取財罪嫌
      ，其行為已構成刑法第169 條第1 項之誣告罪。又被告乙○○以自己親歷之事實，明知係其委託甲○○等人向丁○○索討票款，然竟堅詞指訴係丁○○於97年9 月4 日上午
      ，假借欲償還票款為由，誘騙其至「意軒木材加工廠」，
      丁○○再夥同甲○○等人以圍毆後恐嚇之方式，逼迫其歸
      還丁○○所交付之支票並簽發90萬元之本票，進而告訴丁○○涉有刑法強制罪嫌，其行為已另構成刑法第169 條第
      1 項之誣告罪。被告乙○○所犯前述2 次誣告犯行，犯意
      有別、行為不同，應分論併罰。
（二）按「刑法第346 條第1 項之恐嚇罪，係以意圖為自己或第
      三人不法所有為構成要件之一，若僅以恐嚇方法使人交付
      財物，而並無不法所有之意圖者，縱令其行為或可觸犯他
      項罪名，要無由成立本條之恐嚇罪。」、又「刑法第305
      條之恐嚇罪，係指單純以將來加害生命、身體、自由、名
      譽、財產之事，恐嚇他人致生危害於安全者而言。如對於
      他人之生命、身體等，以現實之強暴脅迫手段加以危害要
      挾，使人行無義務之事或妨害人行使權利，應構成刑法第
      304 條之強制罪，而非同法第305 條之恐嚇危害安全罪。
      」，此有最高法院24年上字第3666號判例、93年度台上字
      第3309號判決意旨可供參照。另按「意思之聯絡並不限於
      事前有所謀議，即僅於行為當時有共同犯意之聯絡者，亦
      屬之，且其表示之方法，亦不以明示通謀為必要，即相互
      間有默示之合致，亦無不可。」、又「共同正犯之意思聯
      絡，原不以數人間直接發生者為限，即有間接之聯絡者，
      亦包括在內。如甲分別邀約乙、丙犯罪，雖乙、丙間彼此
      並無直接之聯絡，亦無礙於其為共同正犯之成立。」，此
      有最高法院73年台上字第2364號、77年台上字第2135號判
      例意旨可供參照。從而，本件既係乙○○委託被告甲○○
      、丙○○向丁○○索討票款，被告甲○○再透過丙○○邀
      約庚○○一同前往「意軒木材加工廠」索討票款，則依上
      開說明，應無礙於被告甲○○、丙○○、庚○○其3 人為
      共同正犯之成立，況且，其3 人對威逼乙○○簽發本票等
      情，縱使事前並無具體實施細節之謀議，然於行為當時至
      少有默示合致之共同犯意聯絡，應甚明確。故核其3 人所
      為，均係犯刑法第304 條第1 項之強制罪，而其3 人間就
      上開犯行，有犯意聯絡與行為分擔，均應論以共同正犯，
      又其3 人均前經有期徒刑執行完畢後（有臺灣高等法院被
      告前案紀錄表可參），5 年內再犯本件有期徒刑以上之罪
      ，均應論以累犯。又雖被告甲○○等人先行向乙○○恫稱
      ：如果事情沒有處理好，就帶到山上做掉等語，然觀諸乙○○因而心生畏懼，而遭其等威逼簽發本票等之後情，足
      認其3 人係以現實之脅迫手段加以危害要挾，使人行無義
      務之事，當係與刑法第304 條第1 項強制罪之構成要件該
      當，而非論以刑法第305 條之恐嚇罪。另外，被告甲○○
      、丙○○、庚○○其3 人雖以脅迫之方式使乙○○簽發本
      票等，然其3 人實際上僅取得數萬元之現金，且參諸乙○○委託其等索討票款時所談及之酬勞成數，及乙○○並未
      給付本票票款，及其等供稱要求乙○○簽發本票實僅為防
      乙○○反悔之後患等情，足認其3 人並無不法所有之意圖
      ，而與刑法第346 條第1 項恐嚇取財罪之構成要件有別，
      附此敘明。
（三）爰審酌被告乙○○有竊盜等前科紀錄，有臺灣高等法院被
      告前案紀錄表可憑，素行非佳，竟以虛偽之事實申告丁○○犯罪，意圖使其受刑事處分，且犯後飾詞卸責，並無悔
      意，亦未與被害人達成和解，態度欠佳；被告甲○○有犯
      罪事實欄一、所載之前案紀錄，已如前述，素行非佳，竟
      以出言恫嚇之方式，使乙○○行無義務之事，且犯後圖諉
      卸責，毫無悔意，亦未與被害人達成和解，態度不佳；被
      告丙○○、庚○○各有犯罪事實欄一、所載之前案紀錄，
      已如前述，素行非佳，惟念及其2 人於本院審理時尚能坦
      承犯行，表示後悔，節省不必要之調查資源，然未與被害
      人達成和解，併參酌被告4 人生活狀況、品行、智識程度
      、犯罪之動機、目的、手段、所生危害等一切情狀，認公
      訴檢察官就被告乙○○、丙○○、庚○○之具體求刑堪稱
      妥適，就被告甲○○部分，則稍嫌較重，故略微調減，爰
      分別量處如主文所示之刑，以資懲儆，並就被告乙○○部
      分，定應執行刑，及就被告丙○○、庚○○部分，諭知易
      科罰金之折算標準。至於供被告甲○○恫嚇乙○○使用之
      杯瓶狀物品1 個，並未扣案，且非違禁物，為免將來執行
      之困難，爰不宣告沒收；又乙○○所簽發之9 張、面額各
      10萬元之本票，雖係因犯罪所得之物，然因乙○○對此等
      本票在法律上得主張權利，尚難認係被告甲○○、丙○○
      、庚○○所有，爰不宣告沒收，均附此敘明。
三、應適用之法條：
（一）刑事訴訟法第299 條第1 項前段。
（二）刑法第169 條第1 項、第304 條第1 項、第28條、第47條
      第1 項、第41條第1 項前段、第51條第5 款。
（三）刑法施行法第1 條之1 。
本案經檢察官陳文貴到庭執行職務。
中    華    民    國    98    年    10    月    21    日
                  刑事第二庭    審判長法  官  楊清益
                                      法  官  林大為
                                      法  官  魏宏安
以上正本證明與原本無異。
如不服本判決應於收受判決後10日內向本院提出上訴書狀，並應
應敘述具體理由。其未敘述上訴理由者，應於上訴期間屆滿後20
日內向本院補提理由書( 均須按他造當事人之人數附繕本) 「切
勿逕送上級法院」。告訴人或被害人如對本判決不服者，應具備
理由請求檢察官上訴，其上訴期間之計算係以檢察官收受判決正
本之日期為準。
                                      書記官  張玉楓
中    華    民    國    98    年    10    月    21    日
附錄本判決論罪科刑依據之法條：
中華民國刑法第169條第1項
意圖他人受刑事或懲戒處分，向該管公務員誣告者，處7 年以下
有期徒刑。
中華民國刑法第304條第1項
以強暴、脅迫使人行無義務之事或妨害人行使權利者，處3 年以
下有期徒刑、拘役或3 百元以下罰金。


司法院資訊處製作；財團法人民間司法改革基金會備份。
